臺灣雲林地方法院民事判決　九十一年訴字第六五七號
　　原　　　告　丙○○
　　訴訟代理人　乙○○
　　　　　　　　丁○○
　　訴訟代理人　甲○○
右被告因過失傷害事件，經原告提起損害賠償之附帶民事訴訟（九十一年度交附民字
第二一號），由本院刑事庭裁定移送前來，本院判決如左：
    主      文
被告應給付原告新台幣壹拾柒萬零肆佰元，及自民國九十一年五月十一日起至清償日
止，按年息百分之五計算之利息。
原告其餘之訴駁回。
訴訟費用由被告負擔十分之一；餘由原告負擔。
本判決第一項於原告以新台幣伍萬元供擔保後，得假執行。
原告其餘假執行之聲請駁回。
    事      實
甲、原告方面：
  一、聲明：被告應給付原告新台幣（下同）一百六十四萬四千元及自起訴狀繕本送
      達翌日起至清償日止按年利率百分之五計算之利息，並陳明願供擔保請准為假
      執行之宣告。
  二、陳述：
    (一)緣原告於民國九十年三月十八日上午九時二十五分許，搭乘訴外人黃秀綢所騎
      乘之機車，在雲林縣東勢鄉○○村○○道路，為被告所駕駛之自用小客車撞倒
      ，致使頭部受傷、上下肢骨折，全案業經檢察官偵查後以九十年度偵字第三二
      一四號提起公訴，現由鈞院審理中。
    (二)被告受傷後，經送嘉義大林慈濟醫院診治，再轉送林口長庚醫院開刀，現雖回
      家休養，但一切生活作習須由人照顧，並仍需回醫院追蹤治療，原告受傷至今
      共支出醫藥費用四萬五千二百五十七元，此項損失已由強制險賠付，又原告現
      仍在醫療中，何時痊癒難以預測，日後所耗醫藥費用等暫予保留，容許再行另
      行請求。
    (三)原告為一農家主婦，平日靠打零工維生，每日工資約六百元，一月平均有十個
      工作天，每月至少有六千元收入，惟此無法有薪資條可證，自九十年三月十八
      日起因本件車禍受傷治療至今已達一年二月，病況尚難預料，仍繼續治療中，
      以二年才能恢復計，此期間之工資損失，依民法第一百九十三條之規定，請求
      被告賠償原告一十四萬四千元。
    (四)原告因此事件，頭部受傷，上下肢骨折，行動不便，需人扶持，一切生活需人
      照顧，故在療傷期間須有人在旁看護，依民法第一百九十三條之規定，請求被
      告賠償原告看護費用五十萬元。
    (五)又原告身為女子，身體健康最為重要，今無故遭被告撞傷後，造成原告精神恍
      惚，記憶力減退，現正接受精神科診治，不知何時才能恢復正常，此不但金錢
      損失甚鉅，精神上所受無形之痛苦實屬難以盡言，且原告受傷後心神不清，並
      進出加護病房多次，凡此種種，均為無可彌補之苦痛，為此爰依民法第一百九
      十五條規定，請求被告賠償原告精神慰撫金一百萬元。
  三、證據：提出：診斷證明書四份（其中一份正本，三份影本）、汽車險賠償收
      據及同意書影本一份 。
乙、被告方面：
  一、聲明：駁回原告之訴及假執行之聲請。
  二、陳述：原告請求賠償的金額過高，伊無力負擔，且本件車禍的發生雙方都有過
      失，賠償金額雙方一直無法達成共識。
丙、本院刑事庭移送本院九十一年度交易字第五號過失傷害刑事案卷影本一宗。
    理      由
一、本件原告主張：被告於九十年三月十八日上午九時二十五分許，駕駛自用小客車
    ，在雲林縣東勢鄉○○村○○道路十字路口中，適其乘坐訴外人黃秀綢所騎乘之
    機車經過該路口，為被告不慎撞及，因而人車倒地，致其頭部受傷、上下肢骨折
    ，被告過失傷害刑事部分經本院刑事庭判處被告有期徒刑四月之事實，業據其提
    出診斷書四份為證，並有本院刑事庭檢附前來之本院九十一年度交易字第五號過
    失傷害刑事案卷影本一宗及判決書可資為佐。
二、被告固不否認於右揭時地駕駛自小客車與訴外人黃秀綢所騎乘之機車發生車禍，
    致原告受傷等情，惟辯稱：本件車禍的發生雙方都有過失，且原告請求賠償金額
    過高，伊無力負擔等語。
三、按因故意或過失不法侵害他人之權利者，負損害賠償責任。不法侵害他人之身體
    或健康者，對於被害人因此喪失或減少勞動能力或增加生活上之需要時，應負損
    害賠償責任。不法侵害他人之身體、健康、名譽、自由、信用、隱私、貞操，或
    不法侵害其他人格法益而情節重大者，被害人雖非財產上之損害，亦得請求賠償
    相當之金額。民法第一百八十四條第一項前段、第一百九十三條第一項及第一百
    九十五條第一項前段分別定有明文。被告對於本件車禍之發生既不否認其有過失
    責任，而本院刑事庭亦同此認定，則原告請求損害賠償，即屬於法有據。茲就原
    告請求之賠償金額，逐項審酌如次：
  (一)減少工作收入之損失部分：
    原告主張其因本次車禍受傷，現仍繼續治療中，預估二年才能恢復，以其平日從
    事農作打零工每日有六百元工資，每月至少可工作十天，每月有六千元收入計，
    此段休養期間之工資損失合計有一十四萬四千元云云；原告就其損失額未據提出
    證明以資佐證。惟查，原告因上述車禍，致受有右肩骨折併脫臼，右脛骨、腓骨
    開放性骨折，顱骨開放性骨折及腦挫傷等傷害，有其提出之長庚紀念醫院診斷證
    明書二紙附於本案卷內可稽，且有上開醫院回覆本院刑事庭之九十一年四月九日
    （91）長庚院法字第○○七二號函文一紙附於本院九十一年度交易字第五號過失
    傷害刑事案卷內可考。就原告所受骨傷、腦傷情形觀之，勢需長期休養始能回復
    ，而原告主張其需二年時間治療上開傷痛，無法外出工作，復為被告所不爭執，
    自堪信為真。再者，原告雖主張其從事農務及臨時性工作，每日薪資六百元，每
    月至少可工作十天等語；惟未提出積極證據證明。本院衡諸農務零工為臨時性工
    作，且屬於「體力型」工作，而原告於車禍發生時年事已高（六十又一歲），且
    其本身即有腦腫瘤病況存在（詳上開長庚紀念醫院（91）長庚院法字第○○七二
    號函文），加以現今失業率高漲，勞務充足情況判斷，農事工作報酬難認每日均
    為六百元。原告此部分主張，難認為實在。是被告辯稱原告此部分請求之數額過
    高，應屬可採。本院參酌原告為二十九年六月二十三日生，有其年籍資料在卷可
    憑，尚可從事簡易輕鬆農事勞作，苟未因本件車禍受傷，自能從事其體力所能負
    荷範圍內簡易幫農工作，以賺取基本工資，其因本件車禍，致不能正常受僱。因
    此，原告請求不能工作之損失，應以最低基本工資每日五百元，及平均每月可工
    作五日計算，較為合理。依此計算，原告得請求之工作損失為六萬元。逾此範圍
    ，不應准許。計算式：（ 500 ×5×24＝60000 ）。
  (二)增加生活上之需要部分：
    原告另主張其因此車禍事件，頭部受傷，上下肢骨折，行動不便，需人扶持，一
    切生活需人照顧，故在療傷期間須有人在旁看護，為此請求被告賠償其告看護費
    用五十萬元，但未據提出任何證明，而依民事訴訟法第二百二十二條第二項規定
    ：「當事人已證明受有損害而不能證明其數額或證明有重大困難者，法院應審酌
    一切情況，依所得心證定其數額」。查，原告所受之傷害為右肩骨折併脫臼，右
    脛骨、腓骨開放性骨折，顱骨開放性骨折及腦挫傷，已詳述如前，而原告主張其
    受傷後一切生活起居均需家人協助扶持等情，復為被告所不爭執，自堪信為真實
    。是本件原告於療傷期間雖由家人擔任看護，而無看護費之支付，但親屬看護所
    付出之勞力並非不能評價為金錢，只因基於親情身分關係，而無須支出，自不能
    加惠於侵權行為人即被告，而應比照一般看護情形，認被害人受有相當看護費之
    損害，此係實務上最近見解（最高法院八十九年台上字第一七四九號判決）。又
    僱請醫院特別看護每日費用係二千元，此係一般人所習知之行情，惟特別看護工
    看護收費標準係針對一般已完全無法自理生活之重症病患所設，而原告因本件車
    禍事件僅受骨折等傷害，非完全無法自理生活，自無比照特別看護工看護收費標
    準之必要。且查原告因本件車禍受傷後，先於九十年三月十八日及十九日在財團
    法人佛教慈濟綜合醫院大林分院住院二天接受治療，續之又在林口長庚紀念醫院
    住院接受治療十四天，直至同年四月二日出院返家，總計住院期間計十六天之事
    實，有其提出之上開二醫院出具之診斷證明書二份可稽。是原告出院返家自行療
    養期間，縱仍需家人從旁協助扶持，但先後期間亦以二個月為當。從而，本院經
    審酌原告所受骨折等傷害固造成生活不便，惟尚未達完全無法自理生活之程度，
    是住院及在家療傷期間之相當於看護費用損失之核算標準，應以一般看護工之收
    費標準即每日一千一百元為適當，據此推算原告於療傷期間所受相當於看護費之
    損害共計六萬六千元（1100×60＝66000　元）。其逾此部分之看護費用損害之
    主張，即屬無據，不應准許。
  (三)非財產上之損害部分（慰撫金部分）：
    按慰撫金數額之認定，除依所受身體上及精神上痛苦程度及所造成之影響二者予
    以衡量外，尚須斟酌雙方之身分資力與加害之程度及各種情形，予以核定。查，
    原告不識字，務農，靠打零工維生，每月收入不定；被告高職畢業，目前無業，
    又無恆產等情，業據渠等陳明在卷，本院審酌原告因本件車禍受有右肩骨折併脫
    臼，右脛骨、腓骨開放性骨折，顱骨開放性骨折及腦挫傷等傷害，斟酌兩造之教
    育程度、身份、地位、經濟能力及原告因此遭受精神上痛苦之程度等一切情狀，
    認請求被告賠償精神慰撫金三十萬元，此部分其請求應予准許，逾此所為請求，
    則屬過高，不應准許。
  (四)綜上所述，原告得請求者為喪失勞動能力之損失六萬元，看護費六萬六千元，精
    神慰撫金三十萬元，合計為四十二萬六千元。
四、又損害之發生或擴大，被害人與有過失者，法院得減輕賠償金額或免除之。重大
    之損害原因，為債務人所不及知，而被害人不預促其注意或怠於避免或減少損害
    者，為與有過失。前二項之規定，於被害人之代理人或使用人與有過失者，準用
    之，民法第二百十七條定有明文。再者，乘坐機車後座之人係因駕駛人載送而擴
    大其活動範圍，駕駛人為之駕駛機車，應認係後座之人之使用人，自得適用過失
    相抵之法則（最高法院七十四年度台上字第一一七○號判例酌參）。查，本件車
    禍發生現場為雲林縣東勢鄉嘉隆村船頭二八之七分電桿前無號誌十字路口，而依
    當時天候晴、日間自然光線、路面乾燥、無缺陷及障礙物、視距良好等情，並無
    不能注意之情事，詎被告駕駛自小客車，由北往南方向駛至上開交岔路口時，竟
    疏未注意減速慢行而貿然通過，適訴外人黃秀綢騎乘車號ＭＯＯ－九○一號機車
    搭載原告由東往西方向行駛，行經上開交岔路口時，亦疏未注意暫停讓右方車先
    行及減速慢行，貿然通過上開路口，被告見狀煞避不及，致其駕駛之自小客車車
    頭撞擊黃秀綢騎乘之機車右後側，使黃秀綢及原告人車倒地因而受傷等情，有雲
    林縣警察局台西分局道路交通事故調查報告表一件、肇事現場及車輛照片十一幀
    附警卷可憑。而上開車禍事件，經本院刑事庭送請台灣省嘉雲區車輛行車事故鑑
    定委員會鑑定結果：「黃秀綢駕駛機車，行經狹路之無號誌交岔路口，左方車未
    暫停讓右方車先行，為肇事主因。丁月霞（即被告）駕駛自小客車，行經狹路之
    無號誌交岔路口，未減速接近，作隨時停車之準備，為肇事次因。」此有該委員
    會出具之鑑定意見書附刑事卷可稽。再者，本件原告因乘坐黃秀綢所駕駛之機車
    肇事，而致受傷，就黃秀綢駕駛機車載送原告而言，應認係原告之使用人，故被
    告辯稱原告就本件車禍之發生亦有過失，本院亦採認之。兩造就本件車禍發生均
    有如上之過失，本院審酌兩造肇事原因力之強弱及以上各情，認本件原告應負十
    分之六之過失責任，被告應負十分之四之過失責任，並按其過失比例酌減其賠償
    金。故原告僅得請求被告賠償金額之十分之四。依此計算，則原告得請求被告賠
    償金額合計為一十七萬零四百元。計算式：（426000元 ×0.4＝170400元）。
五、按遲延之債務，以支付金錢為標的者，債權人得請求依法定利率計算之遲延利息
    ，民法第二百三十三條第一項前段定有明文；又按給付無確定期限者，債務人於
    債權人得請求給付時，經其催告而未為給付，自受催告時起，負遲延責任。其經
    債權人起訴，或依督促程序送達支付命令者，與催告有同一之效力，民法第二百
    二十九條第二項亦定有明文，是以起訴狀繕本之送達代替催告者，債務人雖於受
    催告之日起即負遲延責任，惟法定遲延利息之給付期間，既係以「日」（即自起
    算日至清償日）定期間，參諸民法第一百二十條第二項規定，其始日（即催告日
    ）自不算入，是債務人所負遲延利息給付義務之起算日，自應自起訴狀繕本送達
    之翌日起算至明。原告請求自刑事附帶民事訴訟起訴狀繕本最後送達之翌日（被
    告於九十一年五月十日收受起訴狀繕本），即九十一年五月十一日起，依法定利
    率計算之遲延利息，自為法之所許。
六、綜上所述，原告基於侵權行為之損害賠償請求權，請求被告賠償其一十七萬零四
    百元，及自刑事附帶民事訴訟起訴狀繕本送達之翌日即九十一年五月十一日起，
    至清償日止，依法定利率計算之遲延利息部分，洵屬正當，應予准許。逾此部分
    所為之請求，為無理由，應予駁回。
七、原告陳明願供擔保，聲請宣告假執行，經核其勝訴部分，合於法律規定，爰酌定
    相當擔保金額宣告之；其餘假執行之聲請，因訴之駁回而失所附麗，不應准許。
據上論結，本件原告之訴為一部有理由，一部無理由，依民事訴訟法第七十九條但書
、第三百九十條第二項，判決如主文。
中　　　華　　　民　　　國　　九十一　　年　　 十一　 　月　　　八　　　日
                                  民事庭
~B法　　　官　蔣得忠
右為正本，係照原本作成。
如對本判決上訴須於判決送達後二十日內向本院提出上訴狀。（須附繕本）
中　　　華　　　民　　　國　　九十一　　年　　 十一　　 月　　　六　　　日
~B法院書記官　林秀娟
